【裁判字號】    89,上訴,1336
【裁判日期】    890830
【裁判案由】    毒品危害防制條例
【裁判全文】
臺灣高等法院臺南分院刑事判決        八十九年度上訴字第一三三六號  Ａ
      上  訴  人
      即  被  告  丙  ○  ○
      指定辯護人  本院公設辯護人  己  ○  ○
      上  訴  人
      即  被  告  甲  ○  ○
      選任辯護人  周  武  旺
右上訴人因毒品危害防制條例案件，不服臺灣臺南地方法院八十八年度訴字第三八八
號中華民國八十九年八月三十日第一審判決（起訴案號：臺灣臺南地方法院檢察署八
十八年度偵字第二二０九號、二二一０號），提起上訴，本院判決如左：
      主      文
原判決撤銷。
丙○○連續販賣第一級毒品，處有期徒刑拾貳年捌月，褫奪公權陸年。扣案之海洛因
壹小包（淨重零點壹貳公克、包裝重零點參參公克）沒收銷燬之。販賣毒品所得新臺
幣捌仟元沒收之，如全部或一部不能沒收時，應以其財產抵償之。
甲○○連續販賣第一級毒品，處有期徒刑拾貳年拾月，褫奪公權陸年。扣案之海洛因
參小包（淨重合計零點貳陸公克、包裝重合計重壹點肆玖公克）沒收銷燬之。又扣案
之空塑膠袋貳拾個沒收之。另販賣毒品所得新臺幣壹萬伍仟元沒收之，如全部或一部
不能沒收時，應以其財產抵償之。
      事      實
一、丙○○綽號「頭大」、「大頭」，基於意圖營利販賣第一級毒品海洛因之概括犯
    意，自民國（下同）八十八年一月三十一日起至同年二月六日止，以其所有號碼
    為0000000000號之呼叫器為聯絡工具，連續於八十八年一月三十一日
    二十時許，在臺南縣永康市○○路荳荳泡沫紅茶店內處，販賣第一級毒品海洛因
    一包新台幣（下同）三千元予戊○○施用；復於八十八年二月二日十四時三十分
    許，在台南縣永康市永仁國中旁一家遊藝場，再販賣第一級毒品海洛因一包五千
    元予戊○○施用。嗣於八十八年二月五日十時三十分許經警在戊○○位於臺南縣
    永康市○○○路一０四巷四號之住處查獲戊○○，戊○○進而配合警方以其住處
    之電話0000000號打丙○○（綽號頭大）前開呼叫器並輸入000000
    0號電話連絡丙○○欲購買海洛因，而為警循線於八十八年二月六日十九時十分
    許，在臺南縣永康市中興市場前處，當場查獲正欲販賣海洛因予戊○○之丙○○
    而未生販賣之結果，並當場扣得海洛因一小包（淨重○‧一二公克、包裝重○‧
    三三公克）。
二、甲○○亦基於意圖營利販賣第一級毒品海洛因之概括犯意，自八十八年二月一日
    起至同年月六日止，以其所有號碼為0000000000號行動電話為聯絡工
    具，在其位於臺南縣永康市影劇三村三百四十四號之住處，連續以每包三千元、
    四千元、五千元不等之代價，販賣第一級毒品海洛因予丙○○，共四次。嗣於八
    十八年二月六日十九時十分許，經警在上揭地點查獲丙○○，丙○○進而配合警
    方以前揭行動電話聯絡甲○○欲購買海洛因，而為警循線於八十八年二月六日二
    十三時在臺南縣永康市影劇三村三百四十四號處查獲甲○○，並在甲○○身上扣
    得海洛因三小包（淨重合計○‧二六公克、包裝重合計重一‧四九公克），及在
    甲○○上開住處內扣得其所施用之內摻有海洛因毒品成分（淨重○‧○六公克、
    包裝重○‧一九公克，此部分不另於本件沒收）之香菸一枝及販賣第一級毒品海
    洛因所用之空塑膠袋二十個等物。
三、案經臺南市警察局第五分局報請臺灣臺南地方法院檢察署檢察官偵查起訴。
      理      由
一、訊據上訴人即被告丙○○固對於查獲當天曾交付第一級毒品海洛因予證人戊○○
    等情供承不諱，惟矢口否認有何販賣第一級毒品海洛因之犯行，辯稱：當時警察
    刑求伊，並說會幫伊寫好聽一點，伊想說沒事，所以在偵訊時都沒說，伊於查獲
    當天是先打電話給戊○○要向他借車，戊○○問伊有無毒品，伊才拿過去給他，
    但並未拿錢，給他後就走了，而伊跟戊○○是舊識，也不需要宋董明仁介紹云云
    。又訊據上訴人即被告甲○○對於右揭犯行均矢口否認，辯稱：伊並未賣毒品給
    丙○○，被查扣之海洛因是伊自己要吃的，當時丙○○是打電話過來說要來找伊
    ，伊一開門，警察就上來了，而伊的行動電話在案發前一個月借給綽號「阿德」
    者，在案發前一天才拿回來云云。經查：
  (一)被告丙○○於右揭時地販賣第一級毒品海洛因予證人戊○○等情，業據證人戊○○於警訊時陳稱：「共透過證人宋董明仁介紹向綽號頭大（事後經指認為被告丙○○）購買二次，均是打丙○○之呼叫器，他有分裝成大小包，大包賣五千元，
    小包賣三千元。第一次是在八十八年一月三十一日二十時許在臺南縣永康市○○
    路一家名為「荳荳泡沫紅茶店」內，以三千元向丙○○購買一包海洛因。第二次
    係於八十八年二月二日十四時三十分許在臺南縣永康市永仁國中旁一家遊藝場，
    以五千元向他購買一包海洛因，經我配合警員於八十八年二月六日十五時三十分
    由我親自以我家電話0000000電話扣綽號頭大呼叫器000000000
    0輸入我家電話0000000綽號頭大者於八十八年二月六日十七時四五分許
    許回我電話，電話中他告訴我東西（即海洛因）有了，叫我到荳荳龍泡沬紅荼店
    找他，十八時許我與他在荳荳龍泡沬紅荼店見面時，我說要買三千元，他說二十
    分鐘後到永康市場中興市場前見面，他會將東西（指海洛因）當面交給我，而於
    八十八年二月六日十九時十分許，我與頭大者在中興市場前見面時，他正要將一
    包用紙包著內有一包塑膠袋裝之海洛因要拿給我交易時，警方立即出現查獲」等
    語甚詳在卷（見八十八年二月五日、二月六日警訊筆錄），及於原審審理時結證
    稱：當時被警查獲後，因之前有留丙○○之電話，他告訴伊現在沒有貨，隔天下
    午丙○○打電話給伊說約在中興市場，見面時丙○○比了放置地點，伊去拿，警
    察就上來了，當時伊在電話中是跟丙○○說毒癮犯了，要他先給伊等語甚詳（見
    第一審卷第四三頁、四四頁），並為被告丙○○於警訊時自承：確曾販賣毒品給
    證人戊○○，均是打呼叫器，案發當時是戊○○打呼叫器聯絡伊，要向伊買海洛
    因，．．．帶這包海洛因到中興市場就是要跟戊○○交易的，因為年關將至，缺
    錢用所以才販賣海洛因，我的綽號有人叫大頭，有人叫我頭大等語（見八十八年
    年二月六日警訊筆錄），及於偵查時及原審審理時均不否認被警查獲時其所攜帶
    之海洛因即為要交予證人戊○○的毒品等語在卷，而證人戊○○和被告丙○○間
    並無怨隙，衡情渠自無架詞誣陷被告丙○○之理。復為證人即查獲警員丁○○於
    原審審理時到庭結證稱：當時先查獲到劉署台，他說是跟綽號「頭大」、「大頭
    」之人買的，要用呼叫器才聯絡的到，而買賣的時間、地點都是叫「大頭」的人
    約定的，而當「大頭」的人看到伊等時，就把海洛因丟在地上等語明確（見原審
    卷第一三四頁），並有為警查獲時自現場所起出係為被告丙○○所帶至現場欲賣
    予證人戊○○之海洛因一小包扣案足資佐證。而上開毒品經送法務部調查局鑑定
    結果為海洛因，淨重為○‧一二公克、包裝重○‧三三公克等情，亦有法務部調
    查局00000000號號檢驗通知書一份（編號（電腦條碼）：000000
    000號）附卷可稽（見八十八年度偵字第二二○九號卷二十七頁），足見被告
    丙○○確為上揭販賣第一級毒品海洛因之犯行，至為顯然。被告丙○○嗣於原審
    及本院審理時雖翻異前供而以上揭情詞置辯，然此已與其於警訊時所供述情節不
    符，且被告亦不否認其為警查獲當天確係攜帶第一級毒品海洛因欲交付予證人戊○○，則在海洛因為政府所大力查緝之毒品，且物稀價昂之情況下，衡情被告丙○○又豈有僅係基於戊○○向其索討，其即聯絡他人取得海洛因，並專程送至證
    人戊○○和其所約定地點，而毫不要求代價之理？且設若被告確為警刑求逼供方
    才承認上情，衡情渠應會於檢察官初訊時即時陳明，裨得昭雪清白，其初不為此
    ，且於偵訊時尚對其係替證人戊○○找賣毒品的人，伊找到並正要交東西給戊○○時，就被抓了等情，及被告甲○○如何要求其代覓買主，其如何向甲○○購買
    毒品之情節供述甚明，且經本院傳訊當時訊問丙○○之警員乙○○到庭證稱「我
    沒有刑求丙○○，丙○○在警訊筆錄都是丙○○自己講出來的，我們沒有刑求他
    」等語（見本院九十年一月八日訊問筆錄），且被告丙○○於八十八年二月七日
    被收押入台南看守所時亦自述「本人無生理病痛」等句，亦無外傷紀錄，此並有
    台南看守所八十八年二月七日收容人內外傷紀錄表附於本院卷足稽，足見被告丙○○於事後空言被刑求取供云云，已屬無據，是以應認被告於警、偵訊時所供述
    內容足堪採信。至證人宋董明仁雖於原審審理時陳稱：未介紹戊○○認識丙○○
    ，亦不認識綽號「頭大」的人，海洛因是戊○○提供給伊的等語，然此已與證人
    戊○○所供述內容不符，且參諸證人戊○○是向被告丙○○購買第一級毒品海洛
    因，且買賣時戊○○亦在場，而被警查獲當天亦是戊○○打呼叫器聯絡被告丙○○欲購買毒品等情，自難僅以證人宋董明仁所為上開證言即為被告丙○○未為上
    揭犯行之認定，是應認被告丙○○上開所辯均不足採。
  (二)又查被告甲○○於右揭時地販賣第一級毒品海洛因予被告丙○○等情，業據被告
    丙○○於警訊時陳稱：向甲○○買過四次海洛因，金額三千元、四千元、五千元
    不等，為警查獲當時的這包海洛因就是向甲○○以四千元購得，伊再將之分成二
    小包，一包已賣給他人，一包就是這包，是要以三千元價格賣給戊○○的等語（
    見八十八年二月六日、二月七日警訊筆錄），及於偵訊時供稱：被警查獲時是第
    四次向甲○○買的，之前三次是到甲○○家拿的，查獲的這包是伊向甲○○買來
    要交給戊○○的，也是到他家拿的，他在他家門口交給伊的。在一、二個星期前
    伊回家，甲○○自己告訴伊說他有在賣，可以告訴有需要的人，並表示要給伊替
    他找人買的代價等語甚明，而被告丙○○與被告甲○○間並無怨隙，衡情渠亦無
    構詞誣指被告甲○○之理。復為證人即承辦之警員丁○○於原審結證稱：．．．
    丙○○就打電話給甲○○，應該是有約定好交易的方式，後來帶伊等去甲○○家
    ，丙○○過去敲門，甲○○出來應門，伊等就上去，並在甲○○身上背心二個口
    袋中搜出海洛因等語明確（見原審卷第一三四頁），並有為警查獲時自被告甲○○身上所起出之海洛因三小包及自甲○○住處所起出之內摻有海洛因毒品成分之
    香菸一枝與空塑膠袋二十個等物扣案可資佐證。而上開毒品及香菸經送法務部調
    查局鑑定結果，送驗白粉三包均為海洛因，淨重合計○‧二六公克、包裝重合計
    重一‧四九公克，送驗煙草一包經檢驗係香菸內摻有海洛因毒品成分，淨重○‧
    ○六公克、包裝重○‧一九公克等情，亦有法務部調查局00000000號號
    檢驗通知書一份（編號（電腦條碼）：000000000號）附於本院卷可稽
    ，足見被告甲○○確為上揭販賣第一級毒品海洛因予被告丙○○之犯行，至為灼
    然。被告甲○○雖以上揭情詞置辯，然此已與被告丙○○所供述上開情節不符，
    且觀被告甲○○為警查獲地點係其住處，衡情一般施用毒品者，均會將毒品放置
    家中諸如桌上、抽屜等處，而被告甲○○為警查獲時係因聽到丙○○叫門方出來
    應門，為被告所自承在卷，則在被告甲○○並非外出，且於其家中尚同時查獲第
    二級毒品安非他命之情況下，其又豈有將三小包海洛因均帶在身上並出來應門之
    理？且參諸被告丙○○於偵訊時所供述：為警查獲當天伊所攜帶之海洛因即是向
    甲○○所購買，是到他家，他在門口將毒品交給伊的等情（見八十八年度偵字第
    二二○九號卷第十三頁背面），綜合觀之，足徵被告甲○○係以由被告丙○○至
    其住處，其再應門並開門後將毒品交與證人丙○○之方式完成交易，甚為明顯。
    是以被告所辯為警查獲時之海洛因為供己施用云云，不足採信。再者，被告於偵
    訊時係供稱：當時係將上揭行動電話借予朋友綽號「阿斗」者等語，於原審審理
    時又改供稱是借予綽號「阿德」者等語，是其前後所供已有不一，且被告甲○○
    係因為警查獲被告丙○○，再由丙○○以甲○○所有號碼為000000000
    0號行動電話為聯絡買賣海洛因之工具而為警循線查獲，然被告甲○○竟於偵訊
    時辯稱：上開伊所有號碼為0000000000號之行動電話不能打出，且借
    予綽號「阿斗」者，不知其作何用途云云，顯不符常理。且被告甲○○復無法提
    供綽號「阿斗」或「阿德」之詳細姓名年籍資料供本院調查以實其說，足見被告
    甲○○上開所辯，無非事後卸責之詞，不足採信。
  (三)又查被告丙○○、甲○○等既不承認渠等有關前開販賣海洛因之事實，本院自無
    從查得其等販入上開毒品之真正價格，及被告丙○○及甲○○是否因分別非法販
    賣予前揭證人戊○○及被告丙○○而獲得具體利潤之金額，然查毒品海洛因因物
    稀價昂，取得不易，且為政府嚴予查緝取締之違禁物，而非法販賣毒品之刑責甚
    重，是以非法販賣毒品者果無利可圖，衡情渠等自無甘冒被查緝法辦之危險，而
    無端平價供應他人，至為顯然。基上說明，堪認本件被告等販入毒品海洛因之價
    格，必較販出之價格低廉，或以同一價格而減少海洛因之份量，而有從中賺取差
    額利潤圖利之意圖或事實，此應屬合理且不違背社會通常經驗之理性判斷，是以
    應認被告丙○○將毒品販賣予證人戊○○及被告甲○○將毒品販賣予被告丙○○
    時均確有從中賺取利潤無疑，其等均有營利意圖甚明。
  (四)綜上所述，本件事證已甚明確，被告丙○○、甲○○等犯行洵堪認定。
二、核被告丙○○及甲○○所為，均係犯毒品危害防制條例第四條第一項之販賣第一
    級毒品罪。被告丙○○、甲○○等非法持有第一級毒品之低度行為，已為其等進
    而販賣之高度行為所吸收，不復另論。被告丙○○先後二次販賣毒品予證人戊○○既遂罪及於八十八年二月六日十九時十分許販賣毒品予證人劉署台未遂部分，
    暨被告甲○○先後四次販賣毒品予被告丙○○既遂罪及於八十八年二月六日二十
    三時許販賣毒品予被高丙○○未遂部分，均時間緊接，犯罪基本構成要件相同，
    顯係基於概括之犯意反覆為之，應均依連續犯之規定各論以販賣毒品既遂一罪，
    且本件被告二人所犯之罪本刑為死刑及無期徒刑，依法均不得加重。又本件被告
    等固有施用毒品海洛因之前科，然均無販賣第一級毒品海洛因前科，且渠等所販
    賣之數量均不多，獲利非鉅，與坊間大盤販賣毒品者迥然不同，衡情若均處以法
    定刑最低無期徒刑，依社會一般觀念仍有情輕法重之嫌，足見被告等犯罪情狀，
    均顯堪憫恕，爰均依刑法第五十九條之規定，予以減輕其刑。
三、原審予以論罪科刑，並對被告丙○○量處有期徒刑拾貳年捌月及對被告甲○○量
    處有期徒刑拾貳年拾月，並均褫奪公權陸年，固非無見。唯查：（一）扣案之空
    塑膠袋二十個為被告甲○○所有，且為供其販賣第一級毒品海洛因犯罪所用之物
    ，應依毒品危害防制條例第十九條第一項之規定宣告沒收之，原審此部分卻依刑
    法第三十八條第一項第二款沒收，即有未洽。（二）被告丙○○、甲○○販賣毒
    品之財物所得，原審依毒品危害防制條例第十九條第一項之規定宣告沒收，惟據
    上論斷欄內漏未引用，亦有未洽。（三）扣按內摻有海洛因毒品成分（淨重零點
    零陸公克、包裝重零點壹玖公克）之香菸壹枝係被告甲○○自行施用之毒品，惟
    原審仍於本件販賣毒品項下沒收，亦有未洽。（四）又被告甲○○先後以三千元
    、四千元、五千元不等之代價，販賣毒品予被告丙○○約四次，如依最有利於被
    告甲○○之方式計算，販賣所得應係一萬五千元（即三千元二次、四千元、五千
    元各一次），原審卻載此部分販賣所得為一萬二千元，顯亦有未洽。被告二人上
    訴意旨猶執前詞，否認犯罪，雖不足採，惟原判決既有可議，自應由本院將原判
    決撤銷改判。爰分別審酌被告等犯罪之動機、目的、手段、所造成危害、所得利
    益及犯罪後猶空言砌詞否認犯罪等一切情狀，分別量處如主文第二項、第三項所
    示之刑，並依被告等犯罪之性質，認均有褫奪公權之必要，爰均併予宣告褫奪公
    權六年，以資懲儆。被告丙○○部分經扣案之海洛因一小包（淨重○‧一二公克
    、包裝重○‧三三公克），及被告甲○○部分經扣案之海洛因三小包（淨重合計
    ○‧二六公克、包裝重合計重一‧四九公克）等物，均為第一級毒品，爰均依毒
    品危害防制條例第十八條第一項前段之規定沒收銷燬之。又扣案之空塑膠袋二十
    個為被告甲○○所有，業據其於警訊供承在卷，且為供其販賣第一級毒品海洛因
    犯罪所用之物，爰應依毒品危害防制條例第十九條第一項之規定宣告沒收之。又
    被告丙○○先後以三千元及五千元之代價，販賣二次毒品予證人戊○○，已據證
    人戊○○於警訊時證述明確，是被告丙○○販賣毒品所得應為現金八千元，犯罪
    所得之財物，雖未扣案，然不能證明業已滅失；又被告甲○○先後以三千元、四
    千元、五千元不等之代價，販賣毒品予被告丙○○約四次，亦據被告丙○○於警
    訊時供述甚明，是被告甲○○販賣毒品所得至少應為現金一萬五千元（以最有利
    於丙○○之方式計算：即三千元二次、四千元、五千元各一次），亦為犯罪所得
    之財物，雖未扣案，然不能證明業已滅失，併各依毒品危害防制條例第十九條第
    一項之規定宣告沒收，如全部或一部不能沒收時，各以其等之財產抵償之。
四、又所查扣內摻有海洛因毒品成分（淨重零點零陸公克、包裝重零點壹玖公克）之
    香菸壹枝係被告甲○○自行施用之毒品，業據被告甲○○於警訊中供述甚明，此
    外並無證據足證此部分係屬供販賣所用之物，是此部分本院認不於本件沒收，併
    此明。
據上論斷，應依刑事訴訟法第三百六十九條第一項前段、第三百六十四條、第二百九
十九條第一項前段，毒品危害防制條例第四條第一項、第十八條第一項前段、第十九
條第一項，刑法第十一條前段、第五十六條、第五十九條、第三十七條第二項，判決
如主文。
本案經檢察官楊治宇到庭執行職務。
中    華    民    國      九十      年二      月        七        日
                                  臺灣高等法院臺南分院刑事第六庭
                                      審判長法官  楊    明    章
                                            法官  戴    勝    利
                                            法官  顏    基    典
右正本證明與原本無異。
如不服本判決，應於判決送達後十日內向本院提出上訴狀，其未敘述理由者並應於提
出上訴狀後十日內向本院補提理由書（應附繕本)。
                                      法院書記官  呂    嘉    文
中    華    民    國      九十      年      二      月        八        日
附錄本判決論罪科刑法條：
毒品危害防制條例第四條第一項：
製造、運輸、販賣第一級毒品者，處死刑或無期徒刑；處無期徒刑者，得併科新臺幣
一千萬元以下罰金。
毒品危害防制條例第十八條第一項：
查獲之毒品及專供製造或施用毒品之器具，不問屬於犯人與否，均沒收銷燬之。但合
於製藥或研究之用者，得不予銷燬。


司法院資訊處製作；財團法人民間司法改革基金會備份。
